【裁判字號】    90,上易,1770
【裁判日期】    900706
【裁判案由】    詐欺
【裁判全文】
臺灣高等法院高雄分院刑事判決          九十年度上易字第一七七號
    上  訴  人  台灣高雄地方法院檢察署檢察官
    被      告  丙○○
右上訴人因被告詐欺案件，不服臺灣高雄地方法院八十九年度易字第一九五四號中華
民國九十年七月六日第一審判決（起訴及移原審暨本院併辦案號：臺灣高雄地方法院
檢察署八十八年度偵緝字第二一０三號，八十九年度偵字第九一七二、九一七四、一
八二０七號及九十年度偵字第一四五三八、一四五四０、一八七八三號），提起上訴
，本院判決如左：
      主      文
上訴駁回。
      理      由
一、本案經本院審理結果，認原審諭知被告無罪，並無不當，應予維持，並引用原審
    判決書記載之證據及理由（如附件）。
二、檢察官上訴指摘原判決諭知被告丙○○無罪為不當，仍執其起訴之理由，無非以
    ：(一)被告於八十七年九月間已無支付能力，卻於八十七年底、八十八年一月間陸
    續向告訴人丁○○借款，共借得十六萬元，僅還三萬元，餘者經催討不還，又於
    八十七年十月間，持票向告訴人乙○○借款十萬元後，經催討不還，凡此均為不
    爭之事實，被告顯有詐欺之犯行無疑；(二)被告於八十七年八月間，已知張秀鑾變
    更印鑑，謊報支票遺失，其持有之張秀鑾名義之支票，張女已不同意其再行簽發
    使用，竟仍續行簽發供支付林紹村、吳至安、陳誌順、黃福乾等人之酒店消費、
    招牌工程、冷氣空調工程、刊登診所廣告款項之用，自有施用詐術等情，為其論
    據。
三、經查被告丙○○係於八十七年五月間與張秀鑾合夥在高雄市○○區○○路二號經
    營再生診所，由張秀鑾在臺灣省合作金庫東高雄支庫及板信銀行陽明分行設立甲
    存帳戶申領空白支票供被告簽發使用，此為被告丙○○及證人張秀鑾所不爭執，
    雖同年九月間張秀鑾意欲退出合夥關係，且於同年九月十八日向臺灣省合作金庫
    東高雄支庫謊報二十三張空白支票（原領一本二十五張）遺失，此固經證人張秀
    鑾供明在卷，並有支票遺失申請掛失止付之申請書附卷可稽，然再生診所在張秀
    鑾拆夥之後，直至八十八年三月間，仍有甲常支付款項予往來廠商，此有廠商請
    款簽收簿附卷足憑（見原審卷第五０、五一頁），檢察官徒憑被告於另案被訴偽
    造文書偵查中（八十八年度偵字第一二五九二號）供承診所財務虧損，並提出虧
    損帳冊供審核，遽認被告於八十七年九月間，財務狀況極為不佳，已顯無支付能
    力，尚嫌速斷，而丁○○係陸續借款予被告，至八十八年一月間，被告共欠其十
    六萬元，只因丁○○曾介紹一曾姓朋友為被告處理土地糾紛，該曾姓朋友向被告
    拿取十萬元後，竟未處理土地糾紛事務，被告除已償還三萬元予丁○○外，認被
    告亦應負擔其被曾姓友人拿去十萬元之一半損失，丁○○則只願負擔三萬元，致
    調解未成，被告始未還款，此情業據原審於判決理由具論綦詳，即被告於本院審
    理時仍表示願意按以前協商之條件返還丁○○八萬元，顯見被告係因丁○○介紹
    一曾姓友人為其處理土地糾紛事宜，使其損失十萬元，被告為丁○○應負擔損失
    多少乙事，與丁○○意見不一，協商未成，始延未還款，其並無詐欺之行為，至
    為明顯。
四、再查被告堅決否認其有明知張秀鑾已不同意支票供其簽發使用，向臺灣省合作金
    庫東高雄支庫謊報支票遺失，竟仍簽發支票交付予乙○○、林紹村、吳至安、陳
    誌順、黃福乾之情事，辯稱：伊直至八十八年一月二十六日偽造文書案開庭時，
    聽張秀鑾在庭上所陳，始知張女有向臺灣省合作金庫東高雄支庫掛失止付之情事
    ，伊交予陳誌順、黃福乾、林紹村之該合庫支票，皆係在此之前簽發，而因張女
    掛失止付，支票始未兌現，至開給吳至安者原係板信銀行陽明分行之支票，該銀
    行支票，張女仍同意伊簽發，原係支付工程款十萬零一千四百元，退票後，伊付
    給吳至安現金五萬元，餘款五萬一千四百元由乙○○交付合庫之支票，現除乙○○之欠款仍分期支付中，餘陳誌順等人之債務皆清償完畢，已收回支票等語。經
    本院核閱被告提出之前開廠商請款簽收簿，被告另在林紹村經營之瑪卡蓮娜酒店
    消費一萬六千元，及委請黃福乾刊登廣告之費用三萬九千六百零四元，所交付之
    中興銀行支票，均有兌現，則被告所稱係因張秀鑾在合庫掛失止付，支票才未兌
    現等語，應堪採信。又張秀鑾於本院審理時供稱板信銀行支票伊仍同意被告使用
    ，合庫支票伊於掛失後，有告訴乙○○，乙○○有無轉知被告，伊不知情等語，
    證人乙○○於本院審理時雖供稱張女告知伊此情後，伊有轉知被告等語，惟為被
    告所否認，且果如此，乙○○何以於八十七年十月間，即張女告知不同意被告使
    用合庫支票後，仍願意收受被告交付之合庫支票調借現金，是其所供顯與常情有
    悖，而不足取，益徵被告前開辯詞，足以採信。
五、此外又乏其他確切事證足證被告有詐欺之犯行，原審諭知被告無罪，洵無不合，
    檢察官上訴非有理由，應予駁回。
六、本件既維持原審無罪之判決，則檢察官移送本院併辦之九十年度偵字第一四五三
    八、一四五四０、一八七八三號案之事實，即與本件無裁判上一罪之關係，非本
    件起訴效力所及，應移還檢察官續行偵辦。
據上論斷，應依刑事訴訟法第三百六十八條、第三百七十三條，判決如主文。
本案經檢察官鄭文貴到庭執行職務。
中    華    民    國     九十一     年       四       月      二十三    日
                              臺灣高等法院高雄分院刑事第四庭
                                  審判長法官  蕭權閔
                                        法官  李嘉興
                                        法官  陳吉雄
右甲本證明與原本無異。
不得上訴。
                                      書記官  黎  珍
中    華    民    國     九十一     年       四       月      二十五    日
     Ｑ
附件：
台灣高雄地方法院刑事判決                        八十九年度易字第一九五四號
    公  訴  人  臺灣高雄地方法院檢察署檢察官
    被      告  丙○○  男四十七歲（民國○○○年○○月○○○日生）
                        住高雄縣鳳山市○○路二七０巷廿九號
                        身分證統一編號：Ｔ一0000000號
    選任辯護人  蔡建賢律師
右列被告因詐欺案件，經檢察官提起公訴（八十八年度偵緝字第二一０三號），暨併
案審理（八十九年度偵字第第九一七二號、九一七四號、第一八二０七號），本院判
決如左：
    主  文
丙○○無罪。
    理  由
一、公訴意旨如附件起訴書所載。
二、訊據被告丙○○矢口否認右揭詐欺犯行，辯稱：伊向告訴人吳宗昆借款新台幣（
    下同）十六萬元，已償還三萬元，嗣因吳宗昆介紹一位曾先生幫伊處理債務，致
    伊損失十萬元，吳宗昆原同意二人各分擔五萬元損失，該五萬元自尚未償還之十
    三萬元債務中抵扣，即剩債務八萬元，詎吳宗昆嗣後反悔，以致迄未清償吳宗昆
    債務；其次，積欠告訴人乙○○之票款十五萬元，係因乙○○受僱再生醫院時，
    為伊處理財務事宜，常向乙○○借款，均有償還，該筆十五萬元票款，因有支票
    為憑，伊有告訴乙○○無憑據之借款先還，有憑據支票款暫緩清償；再者，伊常
    至瑪卡連娜酒店消費，均有付款，尚欠告訴人林紹村六萬八千元消費款部分，係
    因林紹村委伊處理事務，欠伊九萬元，伊乃以之抵銷；至於積欠吳至安、陳誌順
    之工程款、黃福乾之廣告費，係因不知張秀巒將支票申報遺失，故簽發支票給付
    ，嗣知情後，均已與吳至安、陳誌順、黃福乾解決債務，並收回支票等語。
三、經查：
  （一）被告向告訴人吳宗昆借款十六萬元，已償還三萬元乙節，業經告訴人吳宗昆
        是認在卷，至於尚欠債務十三萬元，因告訴人吳宗昆介紹一曾姓男子為被告
        處理一筆三千多萬元債務，被告於給付該曾姓男子十萬元報酬後，該曾姓男
        子即避不見面，被告乃要求告訴人吳宗昆應負擔一半即五萬元之損失，並以
        之扣抵後剩八萬元債務，嗣告訴人吳宗昆反悔，不願依約履行，致該筆債務
        迄未清償等情，除據被告供明外，復經證人鄭金水證稱：被告欠告訴人吳宗
        昆十六萬元，已還三萬元，之後，因吳宗昆朋友欠被告十萬元，被告要求吳
        宗昆各分擔五萬元損失，吳宗昆僅同意分擔三萬元，經伊居中協調，吳宗昆
   乃同意分擔五萬元，伊遂請吳宗昆翌日提出和解書順便取被告交付伊處之八
        萬元，惟吳宗昆並未提出和解書，故伊不敢擅將八萬元交付吳宗昆等語綦詳
        （見本院九十年三月九日訊問筆錄），告訴人吳宗昆亦承認證人鄭金水有參
        與上開協調事宜，且指稱伊僅答應分擔三萬元云云（見本院九十年一月十九
        日訊問筆錄），足見被告與證人鄭金水上開供證，尚非捏詞。是被告向告訴
        人吳宗昆借款，已先分期償還三萬元，其餘款項亦經協商償還，被告並將協
        商後應還之款項八萬元寄放在證人鄭金水處，然告訴人吳宗昆嗣不願照協商
        履行，致該筆債務迄未清償，自不能認被告對告訴人吳宗昆有何詐欺取財行
        為。
  （二）被告固不諱言曾持面額十五萬元之支票委告訴人乙○○向他人調現及積欠薪
        資八萬一千一百七十八元，惟據告訴人乙○○指稱：伊於再生醫院工作已有
        一年餘，薪資有三個月未付，被告前曾持一張二十萬元支票委伊調現，已經
        兌現，伊亦經常為被告代墊款項，因被告嗣後均會清償，系爭支票十五萬元
        係被告委伊填寫支票資料後向朋友調現無著，始委伊調現等語在卷（見本院
        九十年三月九日訊問筆錄）。是以，告訴人乙○○平日即為被告擔任負責人
        之再生醫院處理財務事宜，亦曾為被告持票向他人調現，且系爭支票乃由告
        訴人乙○○親自填寫支票資料，經被告向他人調現無著後，始委告訴人乙○○向他人調現，告訴人乙○○應明知當時被告之財務狀況，仍願為被告持票
        向他人調現，又告訴人乙○○於再生醫院積欠其八十七年十一月、八十八年
        一月薪資後，仍繼續於該伊醫院上班，嗣於八十八年七月因故離職，致其同
        年六月份薪資亦遭積欠，亦難謂被告對於告訴人乙○○施用何種詐術致其陷
        於錯誤而為被告向他人持支票調現及為勞務之給付。
  （三）被告曾多次至告訴人林紹村服務之瑪卡連娜酒店消費，均有支付消費款，此
        有被告提出之付款明細表附卷可稽，並經告訴人乙○○證實被告確於八十七
        年十二月廿五日、八十八年五月三十日分別付一萬六千五百元、一萬六千元
        予瑪卡連娜消費款無誤（見本院九十年三月九日訊問筆錄），且如起訴書所
        載附表一編號五之面額六萬八千元支票，係於八十八年一月廿三日由該酒店
        之人員黃秀月簽收，亦有被告提呈之廠商請款簽收簿一紙在卷可按，顯係被
 告於八十八年一月廿六日知悉張秀巒謊報支票遺失前業已開出之支票，公訴
        意旨認該票係於八十八年二月間開出，尚有誤會。雖被告辯稱因伊受林紹村
        委託處理林紹村朋友之一筆九萬元債務，林紹村應允要代償，然未履行，伊
        乃以該筆消費款相抵云云，告訴人乙○○亦陳稱被告確有為林紹村幫忙處理
        車子債務問題，但不知金額為多少等語。然微論被告所辯林紹村欠伊九萬元
        債務未還，故伊以之抵銷上開六萬八千元消費款是否屬實，而被告既常至上
        開酒店消費，簽發支票支付消費款，除上開六萬八千元支票未清償外，其餘
        均有付款，自難認被告於消費時即蓄意詐騙取得不法利益。
  （四）至於再生醫院交付予證人吳至安之如附表一編號四所載之面額五萬一千四百
        元，係再生醫院給付吳至安之付款人為板信銀行陽明分行面額為十萬零一千
        四百元支票工程款退票後，由被告給付五萬元現金，餘五萬一千四百元由乙○○交付上開支票，之後尚欠二萬五千元等情，業經證人吳至安於警訊及偵
        查時證述甚明；又再生醫院應付告訴人陳誌順之工程款十六萬元，被告已先
        給付三萬五千元，餘款簽發支票給付，嗣因支票退票，乃再換票，最後由盤
        受再生醫院之一位黃小姐給付陳誌順三萬元，陳誌順乃將如附表一編一之支
        票交還，解決債務，至於該票交付日期是否為八十八年一月三十一日之後，
        陳誌順無法確認等情，亦據告訴人陳誌順於本院審理時陳述明確（見本院九
        十年一月十九日、九十年六月六日訊問筆錄）；另再生醫院自八十六年起即
        委託證人黃福乾刊登廣告，均有付款，至於如附表一編號三面額為一萬一千
        六百元支票亦已清償等情，並經證人黃福乾於本院審理時證述在卷（見本院
        九十年四月十三日訊問筆錄），且被告解決吳至安、陳誌順、黃福乾債務後
        均已將上開支票收回，有上開支票在卷足憑，是以被告交付予吳至安、陳誌
        順、黃福乾之上開支票，雖因張秀巒謊報遺失而退票，然嗣後被告均與渠等
        解決債務並取回上開支票，亦難遽認被告有何詐欺犯行。
  （五）綜上，並不足以證明被告有何詐欺取財及得利之犯行，此外，復查無其他積
        極確切證據足認被告有何被訴詐欺犯行，既不能證明被告犯罪，爰為無罪判
        決之諭知。
四、本件被告既經為無罪之判決，併案之台灣高雄地方法院檢察署八十九年度偵字第
    第九一七二號、九一七四號、第一八二０七號之事實，與本件即無裁判上一罪關
    係，非本件起訴效力所及，應移還同署續行偵辦。
據上論斷，應依刑事訴訟法第三百零一條第一項，判決如主文。
中      華      民      國      九十      年      七      月    六    日
                                  臺灣高雄地方法院刑事庭
                                      法  官    郭錦茂
右甲本證明與原本無異。
如不服本判決，應於判決送達後十日內，向本院提出上訴狀。
                                      書記官    賴佳慧
中    華    民    國      九十      年      七      月      十      日


司法院資訊處製作；財團法人民間司法改革基金會備份。
